臺灣臺中地方法院刑事判決　　　　　　　 96年度易字第325號
公　訴　人　臺灣臺中地方法院檢察署檢察官
被　　　告　丙○○
上列被告因竊盜案件，經檢察官提起公訴（95年度偵緝字第2710
號），本院判決如下：
    主    文
丙○○共同竊盜，處有期徒刑月，如易科罰金，以新臺幣壹仟
元折算壹日。
    犯罪事實
一、丙○○與姓名年籍不詳之成年男子基於共同竊盜之犯意聯絡
    ，意圖為自己不法之所有，於民國95年7月23日上午11時許
    ，由該姓名年籍不詳之成年男子駕駛車牌號碼OX—2962號之
    白色自小客車搭載丙○○，行經臺中縣后里鄉○○村○○路
    158號前，見乙○○所有之小玉西瓜二簍（合計重約250公斤
    ，價值約新臺幣5000元）放置騎樓下，認為有機可趁，遂先
    由丙○○下車搬取小玉西瓜，嗣經乙○○之媳婦甲○○察覺
    ，丙○○乃自稱「小慧」，並向甲○○佯稱與其公公乙○○
    熟識，要帶二簍小玉西瓜去市場賣為由，待甲○○轉身欲進
    入屋內撥打電話聯繫乙○○之際，該姓名年籍不詳之成年男
    子即下車，與丙○○共同徒手將該小玉西瓜搬運至該白色自
    小客車後座及後車箱內，而竊取乙○○所有之前開小玉西瓜
    二簍得手，並隨即駕車離去，甲○○察覺有異，立即記下該
    白色自小客車之車牌號碼，經乙○○報警處理，因而循線查
    獲上情。
二、案經被害人乙○○訴由臺中縣警察局大甲分局報告臺灣臺中
    地方法院檢察署檢察官偵查起訴。
    理    由
一、訊據被告丙○○矢口否認有何竊盜之犯行，辯稱：伊並不會
    開車，案發當天伊係由一名女性友人駕駛白色自小客車前往
    后里之菜市場買菜，有可能經過告訴人乙○○住處，但是伊
    並無行竊告訴人乙○○之小玉西瓜，況且，伊也不能吃西瓜
    云云。經查：被告與該姓名年籍不詳之成年男子共同徒手行
    竊告訴人乙○○所有之小玉西瓜二簍得手之情，業據告訴人
    乙○○於偵查及本院中指訴綦詳，核與目擊證人甲○○於偵
    查中證述：「那天我自樓上下來，遇到丙○○，她問我西瓜
    怎麼賣，我說我不知道，要問我公公，她說她認識我公公，
    她要帶二簍西瓜去賣，我說『好，但我要打電話問看看。』
    ，我還沒有進入屋子裡面準備打電話，她已經就叫她先生下
    車搬西瓜上車，我還是跑進去打電話，但我打了二通電話，
    但沒有人接，我覺得不對勁，就跑出去看，發現丙○○已經
    開車離開，我便記下車號，對方是開白色喜美轎車。」、「
    我小姑原本在門口，她一開始是跟我小姑說話，但我小姑不
    能說話，我小姑屬於智障，我下樓時，她就跟我說，她是賣
    梨子的，跟我公公很熟，她叫小慧。」、「她先生也在場，
    她先生開車，車上還有二個小孩，是她先生將西瓜徒手搬上
    車子後座及後車箱。」等語相符（參照95年度偵字第21836
    號偵查卷第12至13頁），證人甲○○並於偵查中當庭指認確
    認被告即為案發當天自稱「小慧」偷走西瓜之女子（參照95
    年度偵緝字第2710號偵查卷第33頁），證人甲○○與被告並
    無任何仇恨怨懟，自無蓄意誣陷被告入罪之理，其所為證言
    ，應該具有相當程度之可信度，佐以車牌號碼OX—2962號自
    小客車，係登記在被告名下，且為證人甲○○所指稱之白色
    自小客車，此有車籍作業系統—查詢認可資料一份在卷為憑
    （參照警卷），因此，被告與該姓名年籍不詳之成年男子共
    同前往告訴人乙○○住處騎樓下行竊小玉西瓜之情，應堪認
    定。至於證人甲○○指稱被告之先生係負責開車並將西瓜搬
    運上車等語，惟經承辦檢察官傳喚被告之夫丁○○到庭訊問
    結果，丁○○否認參與行竊，並供稱案發當天因其父親跌到
    而去照顧其父親等語（參照95年度偵緝字第2710號偵查卷第
    38頁），而證人甲○○亦未指認丁○○即為與被告共同行竊
    之人，依據證人甲○○之前開證述內容，雖有懷疑丁○○共
    同參與行竊之行為，惟因缺乏積極證據，本院尚難認定丁○○即為與被告共同行竊之人。是以，被告所辯其不會開車、
    不能吃西瓜、未行竊西瓜云云，與現有事證不符，顯係事後
    卸責之詞，要難採信為真實。本件事證已臻明確，被告犯行
    ，洵堪認定。
二、核被告所為，係犯刑法第三百二十條第一項之竊盜罪。被告
    與該姓名年籍不詳之成年男子就前開竊盜小玉西瓜之犯行間
    ，顯有共同實行犯罪之犯意聯絡及行為分擔，為共同正犯。
    爰審酌被告前因竊盜罪，經本院以95年度易字第859號判處
    拘役五十日，如易科罰金，以銀元三百元即新臺幣九百元折
    算一日，經臺灣高等法院於95年11月15日以95年度上易字第
    1190號判決駁回上訴確定，此有臺灣高等法院被告前案紀錄
    表在卷可稽，被告又因貪圖不法利益，再度行竊告訴人乙○○所有之小玉西瓜以變賣獲取利益，其行已屬可議，且被告
    犯罪後仍矢口否認犯行，犯後態度不佳，復於本院訊問時，
    表現出防衛、抗拒及具敵意之態度，並每每在訊及重要關鍵
    問題時，被告均以身體不舒服欲返家為由，轉移焦點，不願
    回答問題；本院因質疑被告之精神狀態，經函送童綜合醫院
    鑑定結果：(一)心理測驗結果顯示，僅能推估個案整體智能約
    落在MILD～BORDERLINE MENTAL RETARDATION範圍的可能，
    個案語言表達能力不佳，邏輯組織不佳，施測中推估其認知
    功能不佳但仍要做假表示自己不會；(二)生理心理功能檢查，
    被告意識清醒，外觀及衣著略顯凌亂，情感表達較為冷漠，
    會談當中目光接觸少，態度防衛，言談內容簡短貧乏，注意
    力不集中，對於問題常無法直接回答，對於被指控案情完全
    否認，思考僵化貧乏，計算能力缺損，無病識感；(三)依照以
    上測驗結果，本院推測被告之臨床診斷為輕度智能不足，其
    對於周邊人事物之理會知覺判斷能力較為不足，已達精神耗
    弱狀態，此有96年5月24日（96）童醫字第0610號函檢附精
    神鑑定報告書各一份在卷可稽，童綜合醫院係以推測方式，
    判定被告已達精神耗弱之狀態，惟觀諸該精神鑑定報告書中
    明白記載，有部分檢測項目因被告拒絕受測而無法作為判斷
    之依據，則僅依有限之檢測項目所為之判斷是否正確已有可
    疑，且依據被告於本院到庭應訊之過程，被告在檢察官詢問
    時，對於檢察官提出之問題，多不願正面回答，一再執著於
    抗辯未行竊西瓜之詞，由此可見被告明確知悉被訴之事實且
    知悉提出應有之答辯，並未有辨識行為能力欠缺或顯著減低
    之情事，因此尚難據以認定被告於行為時確有精神耗弱之情
    形，而得據以減輕其刑；至於公訴人雖具體求處有期徒刑六
    月之刑度，惟因被告與其夫育有三名年幼子女，家中經濟狀
    況不佳，被告本身精神狀況亦不好，又不識字，亦堪憐憫等
    一切情狀，量處如主文所示之刑，並諭知易科罰金之折算標
    準，以示懲儆。
據上論斷，應依刑事訴訟法第二百九十九條第一項前段，刑法第
二十八條、第三百二十條第一項、第四十一條第一項前段，刑法
施行法第一條之一第一項、第二項前段，判決如主文。
中　　華　　民　　國　　96　　年　　7 　　月　　10　　日
                  刑事第五庭    審判長法  官  鍾堯航
                                      法  官  劉麗瑛
                                      法  官  巫淑芳
上正本證明與原本無異。
如不服本判決，應於送達後十日內向本院提出上訴狀（須附繕本
），上訴於臺灣高等法院臺中分院。
                                      書記官  王麗麗
中　　華　　民　　國　　96　　年　　7 　　月　　10　　日
附錄論罪科刑法條：
中華民國刑法第320條：
意圖為自己或第三人不法之所有，而竊取他人之動產者，為竊盜
罪，處五年以下有期徒刑、拘役或五百元以下罰金。
意圖為自己或第三人不法之利益，而竊佔他人之不動產者，依前
項之規定處斷。
前二項之未遂犯罰之。
